臺北高等行政法院判決
　　　　　　　　　　　　　　　　　　96年度簡字第00251 號
　　　　　　　　　　　　　　　.
原　　　告　甲○○
訴訟代理人　巫宗翰律師
　　　　　　林宗竭律師
被　　　告　臺北縣政府
代　表　人　乙○○（縣長）
訴訟代理人　戊○○
　　　　　　丁○○
上列當事人間因就業服務法事件，原告不服行政院勞工委員會中
華民國96年1 月26日勞訴字第0950051555號訴願決定，提起行政
訴訟，本院判決如下：
    主  文
原告之訴駁回。
訴訟費用由原告負擔。
    事實及理由
一、本件係因不服行政機關所為罰鍰處分而涉訟，訴訟標的金額
    在新台幣（下同）20萬元以下之事件，依行政訴訟法第229
    條第1 項第2 款規定，應適用簡易程序（行政訴訟法第229
    條第1 項所定適用簡易程序之數額3 萬元，業經司法院以民
    國92年9 月17日院台廳行一字第23681 號令增至20萬元，並
    定於93年1 月1 日實施）。
二、事實概要：原告於民國（下同）93年3 月16日經學海企業有
    限公司桃園分公司引進越南籍家庭看護工NGUYEN THISANG（
    女，護照號碼：A0000000A 下稱NGUYEN），以照顧其母陳彩
    鑾名義申請聘僱許可，聘僱許可期限至95年3 月16日止，原
    告於前揭期限屆至後未辦理NGUYEN之聘僱展延事宜，迄至同
    年6 月23日乃夥同NGUYEN至臺北縣政府警察局三峽分局說明
    上情，該分局遂於95年7 月7 日以北縣警峽外字第09500184
    44號函以原告違反就業服務法第57條第1 款之規定移由被告
    依權責核處，經被告審查屬實，乃依就業服務法第57條第1
    款及第63條第1 項規定，以95年11月14日北府勞動字第0950
    781052號就業服務法罰鍰處分書（下稱原處分）裁處原告罰
    鍰新臺幣（下同）15萬元。原告未服，提起訴願遭決定駁回
    ，遂提起本件行政訴訟。
三、原告起訴主張下列各語：
  １、本件原告於NGUYEN T居留期限屆滿（95年3 月16日）前一
      個月（即95年2 月中旬），因遲遲無法聯絡到仲介人員劉
      蘭香辦理展延事項，即將此核准效期即將屆滿情事告知被
      告所屬勞工局稽查人員丙○○，丙○○表示將為原告接洽
      處理此延展事件，而因被告所屬勞工局係當地主管機關，
      原告基於信任主管機關會為其處理此事，即放心等待回覆
      ，丙○○調查後得知劉蘭香係故意避不見面，原告當無法
      辦理展延，嗣後期限屆滿未獲丙○○回覆，經電詢丙○○
      ，丙○○坦承疏失而忘記本件，並告知原告應先行至臺北
      縣警察局說明，原告乃主動於95年6 月23日與NGUYEN一同
      前往臺北縣政府警察局三峽分局到案說明，原告於警察局
      說明中亦清楚表示上情，且NGUYEN於核准效期截止日後即
      無工作之行為，因原告知核准效期已過，即請NGUYEN先不
      要違法工作，待其合法取得延展後，再行工作，絕無於期
      限屆滿後仍由NGUYEN負責照顧原告母親之情事。
  ２、次按行政法所謂信賴保護原則既指當事人之信賴，值得保
      護。乃先行推定之原則，非要當事人得證明其信賴基礎並
      無瑕疵，而係行政官署若主張當事人之信賴基礎有瑕疵時
      當證明其瑕疵存在，始可為不利於當事人之決定。所謂信
      賴保護原則，通說認為應具備「信賴基礎」、「信賴表現
      」及「信賴值得保護」等三要件，本件原告因信賴丙○○
      允諾處理，於是當其告知原告應主動前往臺北縣警察局說
      明時，原告心想已盡最大之注意義務（即原告就此件核准
      效期過期事件不具有「過失」），才配合主動前往說明，
      若原告未以合法方式處理此事件，以一般人之心態而言，
      一個違法之人似難以主動前往警局告知違法情事，則原告
      業已具備「信賴基礎」、「信賴表現」等要件，而原告信
      賴丙○○會圓滿處理此事件，原告即不會遭被告以違反就
      業服務法第57條第1 款前段、第63條第1 項前段規定，處
      以罰鍰15萬元，原告存有信賴值得保護要件。又原告既符
      合行政法上信賴保護之要件，若被告主張原告之信賴基礎
      有瑕疵時當證明其瑕疵存在，始可為不利於原告之決定。
  ３、末按，NGUYEN於居留期限屆滿後並無繼續工作，且原告係
      於NGUYEN居留期限屆滿前即告知丙○○無法辦理延展，因
      丙○○疏忽致原告被處以罰鍰，原告當可主張信賴保護原
      則以阻卻違法，當堪足認，是被告以原告違反就業服務法
      第57條第1 款前段、第63條第1 項前段規定，處以罰鍰15
      萬元顯為無理由。為此，提起本件行政訴訟，求為判決撤
      銷訴願決定及原處分。
四、被告則以下列各語置辯：
  １、依據就業服務法第48條第1 項前段規定，雇主聘僱外國人
      工作，應向中央主管機關申請許可。同法第57條第1 款規
      定，雇主不得聘僱未經許可、許可失效或他人所申請聘僱
      之外國人。違者，依同法第63條第1 項前段之規定，處15
      萬元以上75萬元以下罰鍰。
  ２、本件原告係93年3 月16日經學海企業有限公司辦理聘僱NG
      UYEN THI SANG 事宜，惟未於95年3 月16日效期屆至前辦
      理第3 年展延手續致使違犯就業服務法第57條第1 項之規
      定。按丙○○係95年4 月27日執行外籍勞工例行訪查作業
      時，始得知NGUYEN THI SANG 居留效期已逾情事，旋即告
      知原告應速請學海企業有限公司洽辦相關展延作業，實非
      原告所述在效期未至前即告知丙○○之時點，此有95年4
      月27日被告之外籍勞工業務檢查表可稽。
  ３、再參原告之警訊筆錄所陳「我在今95年1 月份就一直聯繫
      仲介公司學海企業有限公司及仲介人員劉蘭香欲請他們幫
      忙儘速為NGUYEN THI SANG 辦理居留延期事宜，但都聯絡
      不上或說要來都沒來，我們也不曉得怎處理，所以『用到
      現在經徵詢警方及勞工局人員陳先生才知這樣已違法』」
      ，再參NGUYEN T之警訊筆錄所言，逾期居留期間仍在原告
      居所照護原告之母親，原告稱「因原告知核准效期已過，
      即請NGUYEN THI SANG 先不要違法工作，待其合法取得延
      展後，再行工作，絕無訴願決定所指稱之NGUYEN THI SAN
      G 於期限屆滿後仍負責照顧原告母親之情事」等語，實不
      足採，原告所訴應予駁回。
五、按「本法所稱主管機關：在中央為行政院勞工委員會；在直
    轄市為直轄市政府；在縣( 市) 為縣( 市) 政府。」、「除
    本法另有規定外，外國人未經雇主申請許可，不得在中華民
    國境內工作」、「雇主聘僱外國人工作，應檢具有關文件，
    向中央主管機關申請許可。」、「雇主聘僱外國人不得有下
    列情事：一、聘僱未經許可、許可失效或他人所申請之外國
    人。…」、「違反…第57條第1 款、第2 款規定者，處新臺
    幣15萬元以上75萬元以下罰鍰。」就業服務法第6 條第1 項
    、第43條、第48條第1 項、第57條第1 款及第63條第1 項分
    別定有明文。次按「聘僱許可有效期限屆滿日前60日期間內
    ，雇主如有繼續聘僱該第二類外國人之必要者，於該期限內
    應備展延聘僱許可申請書…及其他經中央主管機關規定之文
    件，向中央主管機關申請展延或再展延聘僱許可。」、「雇
    主應於所聘僱之外國人聘僱許可期限屆滿前，為其辦理手續
    並使其出國。」為雇主聘僱外國人許可及管理辦法第29條及
    第46條第1 項所明定。
六、經查，本件原告前經學海企業有限公司桃園分公司引進越南
    籍家庭看護工NGUYEN聘僱許可期限至95年3 月16日止，原告
    於前揭期限屆至後未以書狀辦理NGUYEN之聘僱展延申請事宜
    等情，為兩造所不爭執，且有臺北縣政府警察局三峽分局95
    年7 月7 日以北縣警峽外字第0950018444號函附談話筆錄、
    外勞居留資料查詢、臺北縣政府勞工局外籍勞工業務檢查表
    等件附原處分卷可稽。又原告於NGUYEN聘僱許可有效期限屆
    滿後，仍續聘僱許可失效之外國人NGUYEN為其任看護工作一
    節，則經NGUYENA 於95年6 月23日調查時陳稱：「（妳是否
    知居留工作效期迄今95年3 月16日到期？妳既知居留工作效
    期迄今95年3 月16日止，有無事先向雇主或辦理妳來台之仲
    介公司反應及辦展期事宜？）知道。有向雇主說，但他找不
    到仲介。」、「（妳逾期居留迄今，住於何處？有無從事工
    作？）原來雇主甲○○家。仍負責照顧他媽媽。」等語（調
    查筆錄附原處分卷參照）、證人丙○○到庭證稱：「（前往
    訪查時，系爭外勞Ｎ君是否有從事看護之工作？）有的，當
    時被看護人在家，現場還有幾個小孩，這種情況通常是外勞
    看護被看護人，順便照顧小孩…」（96年8 月14日言詞辯論
    筆錄參照）等語屬實，二人所述內容相符，且與原告就此於
    95 年6月23日調查時所稱：「（經查該外勞居留工作效期迄
    今95年3 月16日止，為何仍續使用而未替其辦理離境事宜？
    我在今95年1 月份就一直聯繫仲介公司學海企業有限公司桃
    園分公司及仲介人員劉蘭香…但都聯絡不上或說要來都沒來
    ，我們也不曉得怎麼處理，所以用到現在，經徵詢警方及勞
    工局人員陳先生才知這樣已違法。」等語吻合，自堪認定，
    原告事後翻異前詞稱伊於NGUYEN之核准效期截止後，即要求
    NG UYEN 先不要違法工作，待其合法延展後再行工作云云，
    顯係事後飾卸之詞，不足採信。從而，本件原告未於越南籍
    家庭看護工NGUYEN聘僱許可有效期限屆滿日前60日期間內，
    以書狀辦理展延聘僱許可申請，而於NGUYEN聘僱許可有效期
    限屆滿後仍續聘僱許可失效之外國人NGUYEN為其任看護工作
    ，被告乃依就業服務法第57條第1 款及第63條第1 項規定，
    裁處原告罰鍰15萬元，於法並無不合。
七、至於原告主張：原告係於NGUYEN居留期限屆滿前即告知丙○
    ○無法辦理延展，因丙○○疏忽致未辦理聘僱展延事宜，自
    可主張信賴保護原則以阻卻違法云云，為被告所否認，且經
    被告前外勞服務課（原稱勞動條件課）承辦人員丙○○到庭
    證稱：「我在94年9 月14日曾去過原告家裡作訪查，當時現
    場狀況都還算正常，除了被看護人（原告之母）不在外出（
    去拜拜），受僱用的Ｎ君（外勞）有在場，但是該外勞身上
    沒有任何可以供核對身分的資料（據稱資料都在原告手中，
    外勞無法取得），因原告夫妻平日都在公司上班，我去現場
    時，原告夫妻都不在場，當時我有問該外勞有無問題，外勞
    只說很久沒有看到仲介人員了，當時的問題重點只有說仲介
    找不到，我就答應幫外勞去找仲介人員，後來我回去查詢後
    得知，該仲介公司（學海公司）已於94年8 月26日被勞委會
    註銷了，後來我再向原告電話查詢，原告說學海公司是一位
    叫做劉蘭香的人跟他接洽，我再追查，得知劉蘭香係學海公
    司的桃園分公司之負責人，後來我再透過各管道去追查劉蘭
    香的下落，大約隔了1 個多月後（大約係94年11月初），才
    查得劉蘭香在桃園的洋洋人力資源有限公司工作。…原告的
    案子後來是被劉蘭香帶去洋洋公司繼續處理，因雇主與仲介
    公司間的關係，屬簽訂委任契約的關係，基本上這部分雇主
    願意與哪家仲介公司簽約，這部分是私法關係，台北縣政府
    無法干涉。」、「（是否答應原告要代為辦理展期而未辦理
    ？）我確認劉蘭香在洋洋公司工作後，我就打電話將劉蘭香
    在洋洋公司的事告訴原告的太太，請他們跟洋洋公司聯絡，
    看他們是要與洋洋公司訂約或另行找其他仲介公司訂約處理
    本件系爭外勞Ｎ君就業服務的問題，我是在94年11月就告訴
    原告他們了，而且94年10月時我打電話給原告時，我就告訴
    他，我可以幫他找劉蘭香在哪裡，但是我不可能幫原告辦理
    系爭外勞展期的工作…」等語屬實，是原告主張丙○○應允
    為其辦理提展延聘僱許可云云，自難信為真實。況展延聘僱
    許可之申請雇主即可辦理，法無原承辦外勞引進之就業服務
    機構始得辦理之限制，而雇主不得聘僱許可失效外國人之相
    關規定明載於招募契約書附錄欄（附原處分卷），原告就此
    知之甚詳，則其於NGUYEN聘僱許可有效期限屆滿後如欲繼續
    聘僱之，原應注意依限辦理展延聘僱許可申請，竟未依法展
    延聘僱許可即僱用NGUYEN工作，自難謂無過失，原處分就其
    違章行為予以裁罰，於法無違，原告徒執伊無法聯絡仲介公
    司學海企業有限公司桃園分公司及仲介人員劉蘭香，伊曾向
    被告前外勞服務課（原稱勞動條件課）承辦人員丙○○提及
    此事，謂本件有信賴保護原則之適用得以以阻卻違法云云，
    要無可採。
八、綜上所述，原告聘僱許可失效之外國人NGUYEN為其任看護工
    作，已如前述，從而。原處分依就業服務法第57條第1 款及
    第63條第1 項規定，裁處原告最低罰鍰15萬元，其認事用法
    ，並無違誤；訴願決定遞予維持，亦無不合，原告起訴請求
    撤銷訴願決定及原處分，為無理由，應予駁回。
九、本件事證已臻明確，兩造其餘攻擊、防禦方法，經核與判決
    之結果不生影響，無庸逐一論述，併予敘明。
十、據上論結，本件原告之訴為無理由，爰依行政訴訟法第98條
    第1 項之規定，判決如主文。
中　　華　　民　　國　　96　　年　　 8    月　  28　  日
                              第一庭  法  官  周玫芳
上為正本係照原本作成。
本件以訴訟事件所涉及之法律見解具有原則性者為限，始得於本
判決送達後20日內向本院提出上訴狀並表明上訴理由，如已於本
判決宣示後送達前提起上訴者，應於判決送達後20日內補具上訴
理由（均按他造人數附繕本），且經最高行政法院許可後方得上
訴。
中    華    民    國    96    年     8    月    28    日
                                      書記官  何閣梅
